臺灣臺北地方法院民事判決　　　　　　　　　　　　　　九十三年度金字第一０號
原　　　告　　己○○
兼訴訟代理人　甲○○
被　　　告　　匯豐證券股份有限公司
法定代理人　　庚○○
被　　　告　　戊○○○
訴訟代理人　　朱子慶律師
複代理人　　　蕭維德律師
　　　　　　　林雅君律師
　　　　　　　乙○○
被　　　告　　丙○○
被　　　告　　丁○○
當事人間因原告提起附帶民事訴訟，請求侵權行為損害賠償事件，經本院刑事庭裁定
移送前來，本院於民國九十三年十二月九日言詞辯論終結，判決如下：
    主    文
被告匯豐證券股份有限公司應給付原告甲○○新台幣貳仟壹佰陸拾捌萬元，及自民國
九十三年三月二日起至清償日止，按日利率萬分之三計算之利息。
被告匯豐證券股份有限公司應給付原告己○○新台幣貳佰萬元，及自民國九十三年三
月二日起至清償日止，按日利率萬分之三計算之利息。
原告其餘之訴駁回。
訴訟費用由被告匯豐證券股份有限公司負擔。
本判決第一、二項於原告甲○○、己○○各以新台幣柒佰貳拾貳萬柒仟元、新台幣陸
拾陸萬柒仟元供擔保後，得對被告匯豐證券股份有限公司假執行。
原告其餘假執行之聲請駁回。
    事實及理由
一、按訴狀送達後，原告不得將原訴變更或追加他訴。但擴張或減縮應受判決事項之
    聲明者，不在此限。民事訴訟法第二百五十五條第一項第三款定有明文。查，本
    件原告提起附帶民事訴訟原聲明求為判決命：被告應給付原告新台幣（下同）二
    千四百六十八萬九千三百八十元，另加違約金、利息（均詳如附帶民事訴訟卷第
    十一頁之債權附表）至清算結算日止。嗣於訴訟繫屬中之民國九十三年二月二十
    四日具狀改為聲明求為判決命：被告應給付原告各如附件一、二所示金額及利息
    、違約金。（詳如本院卷第一二八、一三四頁之附表）；核屬擴張其應受判決事
    項之聲明。復於九十三年五月二十五日具狀改為聲明求為判決命：（一）被告應
    連帶給付原告甲○○二千一百六十八萬元，及自起訴狀繕本送達翌日即九十三年
    三月二日起至清償日止，按年息百分之五計算之利息。（二）被告應連帶給付原
    告己○○二百萬元，及自起訴狀繕本送達翌日即九十三年三月二日起至清償日止
    ，按年息百分之五計算之利息。（見本院卷第一八一頁）；又於九十三年八月十
    九日具狀改為聲明求為判決命：（一）被告應連帶給付原告甲○○二千一百六十
    八萬元，及自起訴狀繕本送達翌日即九十三年三月二日起至清償日止，按日利率
    萬分之三計算之利息。（二）被告應連帶給付原告己○○二百萬元，及自起訴狀
    繕本送達翌日即九十三年三月二日起至清償日止，按日利率萬分之三計算之利息
    。（見本院卷第二二０頁）。經核係先擴張（請求連帶給付部分）、減縮（利息
    部分）、後再擴張（利息部分）應受判決事項之聲明（並撤回違約金之請求），
    依前開規定，均不受不得變更其訴之限制。又本件被告匯豐證券股份有限公司（
    下稱匯豐公司）、丙○○、丁○○均未於言詞辯論期日到場，核均無民事訴訟法
    第三百八十六條所列各款情形，應依原告之聲請，由其一造辯論而為判決。
二、原告主張：訴外人陳謙吉（通緝中，尚未經裁定移送本庭）係被告匯豐公司之董
    事兼總經理，自七十七年起匯豐公司之原董事長陳炳林因年邁，甚少管理公司業
    務，乃由陳謙吉及被告戊○○○實際掌理公司一切業務，九十年五月二十三日陳
    炳林過世後，同年六月間由陳謙吉被選任董事長兼總經理，實際負責綜理匯豐公
    司一切事務。被告戊○○○係五十一年間進入匯豐公司工作，於六十一年間與陳
    謙吉結婚，於七十年間經匯豐公司原董事長陳炳林授權，管理出納部門，掌管匯
    豐公司對外開立支票、收受存款開立「錢條」及對外私人借款之大小印章、暨收
    受存款及對外借款提供擔保所用陳謙吉、陳莊寬媚（即陳炳林之配偶）等人之支
    票印章，並保管匯豐公司之金庫鑰匙（金庫內存放基金、定存單、保證金收據等
    ），凡以匯豐公司名義出帳所開立之支票、提款單及對外發文等，均必須經其用
    印，方能生效。戊○○○並於九十年六月間當選為匯豐公司董事。而被告丙○○
    自七十七年五月間起進入匯豐公司工作，八十年間起轉至該公司財務部任職，八
    十六年五月一日升任財務部副理，直接受陳謙吉調度。被告丁○○於七十五年十
    一月間進入匯豐公司工作，八十六年五月一日自會計室經理之職位升任財務部副
    總經理，管理該公司會計部門。詎被告等均明知除法律另有規定者外，非銀行不
    得經營收受存款業務。及明知銀行法所稱收受存款，係指向不特定多數人收受款
    項或吸收資金，並約定返還本金或給付相當或高於本金之行為；陳炳林、陳謙吉
    、戊○○○於共同經營丙種墊款業務時，因本身自有資金不足，且未依丙種墊款
    慣例向客戶收取融資保證金，暨丙種墊款客戶買賣股票發生虧損，未補足之墊款
    日增，造成陳謙吉等之私人財務不堪負荷，為獲取資金以填補前開私人財務鉅額
    虧損，挹注資金缺口，至遲於七十年間，即共同基於意圖為自己不法所有及經營
    收受存款業務之意思聯絡，以匯豐公司名義，透過管理部人員，以「錢條」方式
    ，向不特定多數人收受款項，其中向原告甲○○收受二千一百六十八萬元、向原
    告己○○收受二百萬元，並將該等款項侵占入己，挪以支應前開丙種墊款、利息
    負擔及其他負債之用。另自八十六年五月間起，原在匯豐公司任職知情同具意思
    聯絡之丙○○，調至管理部擔任副理，直接受陳謙吉指揮，除負責處理丙種墊款
    業務外，亦負責處理收受款項業務及對外向私人借款。按除法律另有規定者外，
    非銀行不得經營收受存款業務。銀行法第二十九條第一項定有明文。違反前開規
    定者，依同法第一百二十五條第一項處罰。所謂非銀行，凡非依銀行法第二條規
    定，依銀行法組織登記，經營銀行業務之機構均屬之。銀行法所稱收受存款，謂
    向不特定多數人收受款項或吸收資金，並約定返還本金或給付相當或高於本金之
    行為。銀行法第五條之一亦定有明文。稱業務者，係指以繼續之意思，反覆實施
    同種類行為為目的之社會活動而言，最高法院二十九年上字第三三六四號著有判
    例可資參照。又以「錢條」及「帳上存款」方式收受款項之行為，該當於銀行法
    第五條之一所定義之「收受存款」：而本件之「錢條」，係匯豐公司前開內帳部
    門以該公司名義收受客戶款項所開具之債權憑證，「錢條」上並載明所存金額與
    利率，業經被告丙○○等於刑事案件審理中供認不諱，並有錢條影本、債權人申
    報資料、支票影本、丙○○所製作帳上存款表、應付票據明細表等件影本附於刑
    事卷可稽。是以「錢條」等方式收受款項之行為，實已該當銀行法第五條之一所
    定義之「收受存款」；前開以「錢條」等方式收受款項之行為，係陳炳林及被告
    戊○○○、丙○○、丁○○、訴外人陳謙吉等人共同以匯豐公司名義所為，而匯
    豐公司並非依銀行法第二條所設立之機構，當然屬於同法第二十九條第一項所稱
    之「非銀行」；渠等藉「錢條」方式向不特定多數人收受款項之行為，既已構成
    同法第五條之一之收受款項行為，且該等收款項之行為，顯已反覆實施相當時間
    ，為被告戊○○○所不爭執，復為證人姜昭夏等於刑事庭證述屬實，又有被告戊○○○之辯護人繆璁律師於九十二年二月十一日庭呈之「錢條統計資料」一冊在
    卷可稽，自堪認定前開「錢條」吸收資金之行為屬於銀行法第二十九條所稱之「
    業務」。是以前開收受款項行為，已違反同法第二十九條第一項，除法律另有規
    定者外，非銀行不得經營收受存款業務之規定。前開收受「錢條」所得款項，部
    分係由陳謙吉經被告丙○○指使匯豐公司內帳部門人員收受後，即對於該等業務
    上所持有之款項，存入前開陳謙吉等人私自經營丙種墊款業務之帳戶，侵占入己
    。綜上所述，被告等人共同經營丙種墊款業務時，因本身自有資金不足，且未依
    丙種墊款慣例向客戶收取融資保證金，暨丙種墊款客戶買賣股票發生虧損，未補
    足之墊款日增，造成陳謙吉等人之私人財務不堪負荷，為獲取資金以填補前開私
    人財務鉅額虧損，挹注資金缺口，竟共同基於意圖為自己不法所有及經營收受存
    款業務之意思聯絡，以匯豐公司名義，透過前開管理部人員，以「錢條」等方式
    ，向原告收受款項，進而侵占入己等行為，業經判處罰刑在案，匯豐公司對外吸
    金，稱為投資大眾謀福利，竟行詐欺之實，渠等行為顯有違反民法第一百八十四
    條、第一百八十五條、第一百八十八條及第二十八條之規定，而侵害原告等之權
    利，依法即應由被告等負連帶賠償責任等語。並聲明：（一）被告應連帶給付原
    告甲○○二千一百六十八萬元，及自起訴狀繕本送達翌日即九十三年三月二日起
    至清償日止，按日利率萬分之三計算之利息。（二）被告應連帶給付原告己○○
    二百萬元，及自起訴狀繕本送達翌日即九十三年三月二日起至清償日止，按日利
    率萬分之三計算之利息。（三）均願供擔保請准為假執行之宣告。
三、被告則以：
（一）被告匯豐公司部分：
      被告匯豐公司未於言詞辯論期日到場，亦未提出書狀作何聲明或陳述。
（二）被告戊○○○部分：
      被告戊○○○以：原告並未具體敘明伊有何侵權行為，原告既係以刑事附帶民
      事訴訟方式提起本件訴訟，惟民事案件就有無構成侵權行為要件，應獨立於刑
      事案件調查認定，並非刑事案件判決有罪，民事部分即認為應負賠償責任。惟
      原告僅提出其與匯豐公司間之借據，以及其自行製作、統計之利息計算表，但
      上開證據僅得證明原告與匯豐證券公司間有借貸關係，伊於原告主張借款當時
      是出納室職員，並無開立欠條之權限，原告並無法證明係由伊出面借款並取得
      上開款項，更不能證明伊有施行何種詐術行為，原告應盡其舉證責任。且本件
      錢條之開立，係由訴外人陳心淳蓋章，並由陳謙吉授權將大小章蓋於錢條上，
      有切結書及本件刑事部分於九十一年十月十五日訊問證人陳心淳之筆錄可證，
      伊並無參與借款，伊所保管之大小章亦與錢條上之大小章不符，伊未介入錢條
      借款，何來利用錢條從事侵占或詐欺之嫌。本件刑事部分雖已經一審判決認定
      ，惟伊已提起上訴，尚在審理中，伊究竟有無侵害原告之行為亦不明確，對於
      伊是否對原告甲○○有何故意或過失之侵權行為，仍應具體調查事實及證據為
      獨立判斷，而非僅依一審判決所認定之事實作為基礎，民事案件係採辯論主義
      ，原告應就其主張一審刑事判決中，伊有何具體之行為侵害其權利，究竟有無
      參與對原告等二人之借款行為，該刑事判決並未敘明，難以作為認定伊有侵權
      行為之依據。原告甲○○亦當庭表示借貸過程係由陳謙吉開口向其借錢，並由
      陳謙吉交代財務部開條子，伊並未主動代表匯豐公司向其借款，顯見借貸過程
      與伊無涉，係原告與陳謙吉聯繫後，才交由公司經辦，更證伊無侵害原告等二
      人權利之事實等語，資為抗辯。並聲明：（一）原告之訴及假執行之聲請均駁
      回。（二）如受不利判決，願供擔保請准宣告免為假執行。
（三）被告丙○○部分：
      被告丙○○未於最後言詞辯論期日到場，惟據其於前言詞辯論期日到場陳述略
      以：原告係在七十年間借錢給陳謙吉，而伊係七十七年才到匯豐公司上班，八
      十六年調任為財務副理，原告沒有理由訴請伊賠償損害等語，資為抗辯。並聲
      明：原告之訴及假執行之聲請均駁回。
（四）被告丁○○部分：
      被告丁○○亦未於最後言詞辯論期日到場，惟據其於前言詞辯論期日到場陳述
      略以：伊是管理會計室，沒有接觸此件，這個屬於私帳，跟伊沒有關係。伊也
      跟原告不熟，伊僅見過他來買賣股票。伊是七十五年十一月才進公司，原告這
      個帳務不經過公司會計室，是屬於另外一個部門，所以這件事情伊不知道，也
      沒有跟他接觸，伊擔任財務部副總經理時也是管理會計室等語，資為抗辯。並
      聲明：原告之訴及假執行之聲請均駁回。
四、兩造不爭執之事實：
    本件借貸過程係由訴外人陳謙吉開口向原告借款，並由陳謙吉交代財務部開條子
    （錢條），被告戊○○○、丙○○、丁○○並未主動代表匯豐公司向原告借款，
    亦非經手人。而原告提出之憑單七紙，即所謂之「錢條」（見本院卷第一二九至
    一三三頁及第一三五、一三六頁），係由被告匯豐公司所開立，交予原告持有者
    ，該「錢條」即係匯豐公司之內帳部門以該公司名義收受客戶款項所開具之債權
    憑證，且該「錢條」上並載明所存金額，及以阿拉伯數字「３」表示日息萬分之
    三之意思，業據被告丙○○到庭陳明在卷可稽（見本院卷第二０九頁）。
五、得心證之理由：
（一）被告匯豐公司部分：
    １按除法律另有規定者外，非銀行不得經營收受存款業務。銀行法第二十九條第
      一項定有明文。所謂非銀行，凡非依銀行法第二條規定，依銀行法組織登記，
      經營銀行業務之機構均屬之。又銀行法所稱收受存款，謂向不特定多數人收受
      款項或吸收資金，並約定返還本金或給付相當或高於本金之行為。銀行法第五
      條之一亦有明定。稱業務者，係指以繼續之意思，反覆實施同種類行為為目的
      之社會活動而言（最高法院二十九年上字第三三六四號判例可資參照）。經查
      ，原告主張被告匯豐公司係證券商，所營事業並未包括收受存款業務，並非依
      銀行法第二條所設立之機構，為銀行法第二十九條第一項所稱之「非銀行」，
      詎被告匯豐公司之原法定代理人陳炳林（業於九十年五月二十三日死亡）及董
      事即嗣繼任為法定代理人之陳謙吉均明知前開法律規定之限制，而因渠等於共
      同經營丙種墊款業務時，因本身自有資金不足，且未依丙種墊款慣例向客戶收
      取融資保證金，暨丙種墊款客戶買賣股票發生虧損，未補足之墊款日增，造成
      陳謙吉等之私人財務不堪負荷，為獲取資金以填補前開私人財務鉅額虧損，挹
      注資金缺口，至遲於七十年間起，即共同基於意圖為自己不法所有及經營收受
      存款業務之意思聯絡，以匯豐公司名義，透過管理部人員，以「錢條」方式，
      向不特定多數人收受款項，其中由陳謙吉開口向原告甲○○收受二千一百六十
      八萬元、向原告己○○收受二百萬元之存款，並將該等款項侵占入己，挪以支
      應前開丙種墊款、利息負擔及其他負債之用等之事實，業據原告提出由被告匯
      豐公司所開立，交予原告持有、其上並以阿拉伯數字「３」表示日息萬分之三
      意思之憑單即所謂之「錢條」七紙及被告匯豐公司變更登記表一件為證（見本
      院卷第一二九至一三三頁及第一三五、一三六頁，第二二一頁），復有本院九
      十一年度訴字第一０五號刑事判決認定之犯罪事實載明可參（見本院卷第一一
      至一三頁），被告匯豐公司未於言詞辯論期日到場，亦未提出書狀作何聲明或
      陳述，自堪認原告主張為真正。
    ２次按因故意或過失，不法侵害他人之權利者，負損害賠償責任。故意以背於善
      良風俗之方法，加損害於他人者亦同。又法人對於其董事或其他有代表權之人
      因執行職務所加於他人之損害，與該行為人連帶負賠償之責任。民法第一百八
      十四條第一項及第二十八條分別定有明文。查，被告匯豐公司之原法定代理人
      陳炳林及董事即嗣繼任為法定代理人之陳謙吉，均為被告匯豐公司之董事，且
      均明知前開法律規定匯豐公司不得經營收受存款業務之限制，詎竟因渠等於共
      同經營丙種墊款業務時，因本身自有資金不足，且未依丙種墊款慣例向客戶收
      取融資保證金，暨丙種墊款客戶買賣股票發生虧損，未補足之墊款日增，造成
      陳謙吉等之私人財務不堪負荷，為獲取資金以填補前開私人財務鉅額虧損，挹
      注資金缺口，至遲於七十年間起，即共同基於意圖為自己不法所有及經營收受
      存款業務之意思聯絡，以匯豐公司名義，透過管理部人員，以「錢條」方式，
      向不特定多數人收受款項，其中由陳謙吉開口向原告甲○○收受二千一百六十
      八萬元、己○○收受二百萬元之存款，並將該等款項侵占入己，挪以支應前開
      丙種墊款、利息負擔及其他負債之用，致其受有損害等之事實，業據論述如前
      ，顯係因故意以背於善良風俗之方法，不法侵害原告之權利，依前開規定，自
      應負損害賠償責任。而被告匯豐公司法人對於其董事或其他有代表權之人陳炳
      林及陳謙吉因執行職務所加於他人之損害，自應依前開規定與行為人陳炳林及
      陳謙吉連帶負賠償之責任。
    ３從而，原告主張依民法第一百八十四條第一項及第二十八條之規定，請求被告
      匯豐公司負損害賠償責任，而請求被告匯豐公司給付原告甲○○二千一百六十
      八萬元，及自起訴狀繕本送達翌日即九十三年三月二日起至清償日止，按日利
      率萬分之三計算之利息、被告匯豐公司給付原告己○○二百萬元，及自起訴狀
      繕本送達翌日即九十三年三月二日起至清償日止，按日利率萬分之三計算之利
      息，均屬有據，應予准許。
（二）被告戊○○○、丙○○、丁○○部分：
    １按當事人主張有利於己之事實者，就其事實有舉證之責任。民事訴訟法第二百
      七十七條前段定有明文。查，原告雖主張被告戊○○○、丙○○、丁○○亦有
      共同侵權行為，致其受有前述損害云云，然為被告戊○○○、丙○○、丁○○
      所否認，並各以前開情詞置辯。自應由主張有利於己事實之原告負舉證責任。
    ２而查，本件錢條之開立，係由訴外人陳心淳蓋章，並由陳謙吉授權將大小章蓋
      於錢條上，有陳心淳出具之切結書及於刑事案件九十一年十月十五日訊問陳心
      淳之筆錄可參（見本院卷第一九六及二○一頁）。而原告甲○○亦自陳（問：
      出面向原告借錢的人是哪些人？原告認識哪些人？）其僅認識陳謙吉，他開口
      向其借錢，後來就是做股票，又把錢放在他們那裡。（問：是誰向原告說把作
      股票的錢放在他們公司？）就是陳謙吉和他們公司的帳務人員。那時是陳謙吉
      交代財務部，財務部就開條子。（問：過程中被告戊○○○、被告丙○○、被
      告丁○○有無主動說代表匯豐證券說要借錢？）他們不是經手人，但是他們是
      幕後操作的人，出面的人是陳謙吉等語（見本院卷第二六六頁）。而本件借貸
      過程係由陳謙吉向原告借款，並由陳謙吉交代財務部開條子（錢條），為原告
      所自陳；又被告戊○○○雖自認伊有保管匯豐公司之大小章等語，匯豐公司所
      開立之前開「錢條」上雖亦蓋用公司之大小章，惟衡諸一般常情，公司多有數
      套印章，以供不同事務之用，而被告戊○○○既於七十年間經匯豐公司原董事
      長陳炳林授權，管理出納部門，掌管匯豐公司對外開立支票及對外借款提供擔
      保所用陳謙吉、陳莊寬媚（即陳炳林之配偶）等人之支票印章，並保管匯豐公
      司之金庫鑰匙（金庫內存放基金、定存單、保證金收據等）等，足見被告戊○○○所保管者應屬較為重要之登記及簽發支票所用印章，而錢條既向不特定多
      數人收受存款之債權憑證，顯不可能使用與公司登記及簽發支票等所用之相同
      印章，況查，原告自陳其僅認識陳謙吉，並不認識被告戊○○○、丙○○、丁○○等人，尤不可能經由被告戊○○○、丙○○、丁○○三人出面向原告借款
      。綜上，被告戊○○○辯稱伊未介入錢條借款，並無利用錢條從事侵占或詐欺
      之行為等語、被告丙○○辯稱原告係在七十年間借錢給陳謙吉，而伊係七十七
      年才到匯豐公司上班，八十六年調任為財務副理，原告沒有理由訴請伊賠償損
      害等語、被告丁○○辯稱伊僅管理會計室，原告之錢條係屬於私帳，與伊無關
      ，伊未介入錢條借款，伊並無利用錢條從事侵占或詐欺之行為等語，即均為可
      取。
    ３至原告雖另主張被告戊○○○、丙○○、丁○○是幕後操作的人云云，然亦為
      被告戊○○○等三人所否認。查，前開本院刑事判決現仍上訴繫屬於第二審法
      院，尚未確定，為兩造所不爭；而查，前開本院刑事判決僅認定被告戊○○○
      、丙○○係犯（與陳謙吉及陳炳林共犯）違反證券交易法第十八條第一項之規
      定，應依同法第一百七十五條處斷、違反銀行法第二十九條第一項規定，應依
      銀行法第一百二十五條第三項、第一項處斷及刑法第三百三十六條第二項業務
      侵占罪（見本院卷第五三、五四頁）；及認定被告丁○○係犯（亦與陳謙吉共
      犯）刑法第三百三十六條第二項業務侵占罪、第二百十六條、第二百十條行使
      偽造私文書、商業會計法第七十一條第一款以明知為不實事項，而記入帳冊罪
      、第四款故意遺漏會計事項不為記錄罪及證券交易法第一百七十九條、第一百
      七十四條第一項第五款虛偽記載罪（見本院卷第五一頁）；所認定侵占部分顯
      均係侵占匯豐公司之財物，未認定被告戊○○○等三人有何侵占原告財物之行
      為，此外，原告復未能舉證加以證明，被告戊○○○、丙○○、丁○○有何侵
      權行為，其主張即非可取。
    ４綜上，原告主張被告戊○○○、丙○○、丁○○亦共同基於意圖為自己不法所
      有及經營收受存款業務之意思聯絡，以匯豐公司名義，透過管理部人員，以「
      錢條」等方式，向原告收受款項，進而侵占入己，業經判處罰刑在案，匯豐公
      司對外吸金，而行詐欺之實，侵害其權利，被告戊○○○、丙○○、丁○○亦
      應依據民法第一百八十四條、第一百八十五條、第一百八十八條、第二十八條
      之規定，負連帶賠償責任云云，即非有據。
（三）綜上所述，原告主張被告匯豐公司負侵權行為損害賠償責任，依據民法第一百
      八十四條第一項及第二十八條規定，請求被告匯豐公司給付原告甲○○二千一
      百六十八萬元，及自起訴狀繕本送達翌日即九十三年三月二日起至清償日止，
      按日利率萬分之三計算之利息、被告匯豐公司給付原告己○○二百萬元，及自
      起訴狀繕本送達翌日即九十三年三月二日起至清償日止，按日利率萬分之三計
      算之利息，均有理由，應予准許。其主張被告戊○○○、丙○○、丁○○亦共
      同侵權行為，侵害其等之權利，依據民法第一百八十四條、第一百八十五條、
      第一百八十八條、第二十八條規定，請求被告戊○○○、丙○○、丁○○負連
      帶賠償責任云云，則非有據，不予准許。
六、兩造其餘主張及所提證據與本院上開論斷無涉或無違，不予一一論述。
七、原告陳明願供擔保，聲請宣告假執行，經核其勝訴部份，合於法律之規定，爰酌
    定相當之擔保金額宣告之；其餘假執行之聲請，因訴之駁回而失所依附，不予准
    許。
八、訴訟費用負擔之依據：民事訴訟法第七十九條。
中　　　華　　　民　　　國　　九十三　　年　　 十二 　　月　   三十 　　日
                              民事第三庭    法      官  張明輝
右為正本，係照原本作成。
如對本判決上訴，須於判決送達後廿日內向本院提出上訴狀
中　　　華　　　民　　　國　　九十三　　年　　 十二 　　月　　三十一　　日
                                            法院書記官  周其祥
